臺灣臺中地方法院刑事判決　　　　　　　 96年度易字第433號
公　訴　人　臺灣臺中地方法院檢察署檢察官
被　　　告　甲○○
　　　　　　　　　（現在臺灣臺中看守所附設勒戒所觀察勒戒
　　　　　　　　　　國民
上列被告因竊盜案件，經檢察官提起公訴（九十五年度偵字第二
四○八六號），本院合議庭裁定改以簡式審判程序審理，判決如
下：
    主    文
甲○○攜帶兇器毀壞門扇、牆垣、安全設備竊盜，處有期徒刑捌
月。
    犯罪事實
一、甲○○因缺錢花用，竟意圖為自己不法之所有，於民國九十
    五年九月十四日下午二時三十分許，騎乘車牌號碼ＨＪ６─
    ６３１號重型機車，行經臺中縣潭子鄉○○路九九、一○一
    號乙○○住處（由同一大門出入），見無人在內，認有機可
    趁，乃於同日下午二時三十分許（起訴書誤載為下午二時許
    ），攜帶客觀上足以對人之生命、身體、安全造成危險，而
    屬兇器之螺絲起子一把（未扣案），至前開地點，先以身體
    用力撞開上址共同出入之紅色鐵門，致附著於該鐵門之門閂
    變形毀壞，失去防閑作用後，即推門進入庭院，再以該螺絲
    起子鑿挖臺中縣潭子鄉○○路一○一號防盜門旁之木造牆壁
    ，而擬將該牆壁鑿穿後伸手入內開啟防盜門門鎖，惟僅破壞
    部分牆壁即行作罷，而改以上開螺絲起子撐開臺中縣潭子鄉
    ○○路九九號屬於阻隔該住宅出入之防盜門上之欄杆，再伸
    手自內開啟亦屬安全設備之防盜門門鎖，繼而打破亦屬門扇
    之防盜門內側鋁門其上之玻璃，伸手入內開啟鋁門門鎖，而
    進入屋內後，欲再以上開螺絲起子撬開二樓臥室之門鎖，但
    因無法撬開，遂改以身體撞開二樓房間屬安全設備之房門，
    致該門內側之門扣破裂（侵入住宅及毀損部分均未據告訴）
    ，而竊取粟慶福所有之金筆二支、手錶三隻、飾品盒一個得
    手後離去，並將竊得之金筆二支、金錶三隻等物，在臺中縣
    大里市「大明中學」前，出賣予某真實姓名年籍不詳之人，
    得款新臺幣（下同）四千元，供己花用殆盡，另裝飾盒則丟
    棄於臺中縣潭子鄉○○路○段「燦坤３Ｃ」對面水溝內。嗣
    甲○○又意圖為自己不法之所有，於同年月十五日下午三時
    二十五分許，至臺中縣潭子鄉○○路○段五七巷四號曾玉琴
    住處，以身體撞開該址大門，進入庭院（侵入住宅部分未據
    告訴），在尚未開始搜尋財物之際，即為曾玉琴發覺，甲○
    ○驚慌逃逸，經曾玉琴報警處理，警方循線查得侵入曾玉琴
    住宅之人為甲○○，而通知甲○○至警局製作筆錄。甲○○
    於九十五年九月十五日晚上六時三十分許，在臺中縣警察局
    豐原分局潭子分駐所製作筆錄過程中，於有偵查犯罪職務之
    警員尚未查知其竊取乙○○上開財物之犯行前，即主動坦承
    其竊盜犯行，並接受裁判。
二、案經臺中縣警察局豐原分局報告臺灣臺中地方法院檢察署檢
    察官偵查起訴。
    理    由
一、訊據被告甲○○對於上開竊盜之犯罪事實供認不諱，核與證
    人即粟慶福於警詢及本院準備程序時證述其住處之門扇、牆
    壁等安全設備遭人破壞後入內竊取財物之情節均屬相符，且
    有刑案現場測繪圖一份、證人粟慶福提出之其住宅門扇、牆
    壁、門鎖情形之照片十張附卷可證。又被告於打破證人乙○
    ○住處鋁門玻璃時，傷及右手指，並有血跡留於證人粟慶福
    住處客廳桌上，經警採集該血跡及被告唾液送內政部警政署
    刑事警察局比對結果，認為：「本案送檢血跡棉棒之ＤＮＡ
    －ＳＴＲ型別與嫌疑人甲○○唾液棉棒之ＤＮＡ－ＳＴＲ型
    別相同，該型別在臺灣地區中國人分布機率預估為2.71乘以
    10的負21次方」等情，有該局九十五年度十月十四日刑醫字
    第○九五○一四二八五九號鑑驗書一份在卷足參，足證被告
    之自白與事實相符，堪以採信。從而，本件事證明確，被告
    上開竊盜犯行，均堪認定，應予依法論科。
二、按刑法第三百三十八條第一項第二款（舊刑法）所謂毀越門
    扇牆垣，係指毀損或超越及踰越門扇牆垣而言。與用鑰匙開
    鎖啟門入室者不同。司法院解釋所謂越進門扇牆垣，其越進
    二字亦應解為超越或踰越而進，非謂啟門入室即可謂之越進
    ；將鐵門鐵皮拉壞成洞，再伸手入內拉開鐵門然後進入倉庫
    內行竊，自係毀壞門扇竊盜（最高法院二十二年上字第四五
    四號判例、八十一年度臺上字第八七二號判決意旨參照）。
    又按刑法第三百二十一條第一項第二款規定將「門扇」、「
    牆垣」、「其他安全設備」並列，則所謂「門扇」專指門戶
    而言，應屬狹義－指分隔住宅或建築物內外之間之出入口大
    門而言。而所謂「其他安全設備」，指門扇牆垣以外，依通
    常常觀念足認防盜之一切設備而言。如電網、門鎖、以及窗
    戶等是。至於已經入大門室內之住宅或建築物內部諸門，不
    論門房間門、廚房門、通往陽臺之落地鋁製玻璃門，則應認
    係「其他安全設備」（司法院（七三）廳刑一字第六○三號
    參照）。再按刑法第三百二十一條第一項第三款之攜帶兇器
    竊盜罪，係以行為人攜帶兇器竊盜為其加重條件。此所謂兇
    器，其種類並無限制，凡客觀上足對人之生命、身體、安全
    構成威脅，具有危險性之兇器均屬之。且祇須行竊時攜帶此
    種具有危險性之兇器為已足，並不以攜帶之初有行兇之意圖
    為必要，最高法院著有七十九年臺上字第五二五三號判例可
    資參照。查證人粟慶福住宅即臺中縣潭子鄉○○路九九、一
    ○一號共同出入之紅色鐵門及其中九九號之防盜門及其內側
    之鋁門，均屬分隔住宅內外之門扇，被告以身體撞開紅色鐵
    門，致附著於該鐵門上之門閂變形，再以螺絲起子撐開住宅
    防盜門之欄杆，並打破其內側之鋁門玻璃，使之分別毀壞，
    而喪失防閑之作用，自屬毀壞門扇之行為。至於被告分別撐
    開防盜門欄杆及打破鋁門玻璃後，伸手入內開啟門鎖進入，
    顯無超越、踰越之行為，自不合於踰越門扇之加重情狀。至
    於被告以螺絲起子破壞證人粟慶福住宅即臺中縣潭子鄉○○
    路一○一號防盜門旁之牆壁，則屬毀壞牆垣之行為。被告撞
    開臺中縣潭子鄉○○路九九號二樓臥室門，致該門之門扣毀
    壞，則屬毀壞安全設備。又被告為本件竊盜犯行時，所攜帶
    之螺絲起子，雖未扣案，惟觀諸被告既可以之鑿挖木造牆壁
    ，並將不鏽鋼門欄撐開，顯屬金屬材質，質地堅硬，且前端
    尖銳，客觀上足以對人之身體、生命構成威脅，自屬兇器。
    故核被告所為，係犯刑法第三百二十一條第一項第二款、第
    三款之攜帶兇器，毀壞門扇、牆垣及安全設備竊盜罪。原公
    訴意旨雖認被告所為，係犯刑法第三百二十條第一項之普通
    竊盜罪，然經蒞庭檢察官於本院九十六年三月十六日審理時
    當庭變更起訴法條為刑法第三百二十一條第一項第二款、第
    三款之罪，故本院自毋庸再變更起訴法條，附此敘明。又查
    ，被告雖於九十五年九月十五日下午三時二十五分許，另基
    於竊盜之犯意，前往臺中縣潭子鄉○○路○段五七巷四號證
    人曾玉琴住處，以身體撞開該址大門，進入庭院，然於其甫
    進入之際，即因遭證人曾玉琴發覺，而驚慌逃逸等情，固經
    被告於警詢、偵查時分別供明在卷，並經證人曾玉琴證述明
    確，而堪認定。惟按刑法上之未遂犯，必須已著手於犯罪行
    為之實行而不遂，始能成立，此在刑法第二十五條第一項規
    定甚明，同法第三百二十一條之竊盜罪，為第三百二十條之
    加重條文，自係以竊取他人之物為其犯罪行為之實行，至該
    條第一項各款所列情形，不過為犯竊盜罪之加重條件，如僅
    著手於該項加重條件之行為而未著手搜取財物，仍不能以本
    條之竊盜未遂論。上訴人在某處住宅之鐵門外探望，正擬入
    內行竊，即被巡捕查獲，是被獲時尚未著手於竊盜之犯罪行
    為，自難謂係竊盜未遂。至其在門外探望，原係竊盜之預備
    行為，刑法對於預備竊盜並無處罰明文，亦難令負何種罪責
    ，最高法院二十七年滬上字第五四號判例參照。被告既於撞
    門進入證人曾玉琴住宅，隨即因遭證人曾玉琴發現，乃奪門
    而出，尚未及搜尋財物，揆諸前揭說明，應未著手於竊盜之
    犯行，自不成罪；且蒞庭檢察官亦當庭表明此部分並非起訴
    範圍內，本院自毋庸審酌，併此敘明。爰審酌被告正值壯年
    ，竟不思循正途賺取金錢，反以侵害他人財產權之方式，獲
    取金錢，殊不足取，於竊盜之際，復持屬於兇器之螺絲起子
    ，並以毀壞門扇、牆垣及安全設備之方式為之，對於社會治
    安及被害人居家安全之危害均非輕微，惟念其犯罪所得非鉅
    ，且犯後坦承犯行，顯有認錯悔過之意，態度良好等一切情
    狀，分別量處如主文所示之刑，並定其應執行刑，以示懲儆
    。至被告為本件竊盜犯行所用之螺絲起子一支，雖係被告所
    有，且為犯本案所使用之物，惟並未扣案，又非違禁物，為
    免將來執行困難，爰不予宣告沒收，附此敘明。
據上論斷，應依刑事訴訟法第二百七十三條之一第一項、第二百
九十九條第一項前段，刑法第三百二十一條第一項第二款、第三
款，判決如主文。
本案經檢察官丙○○到庭執行職務。
中　　華　　民　　國　　96　　年　　 4　　月　　 2　　日
                  刑事第三庭    法  官
上正本證明與原本無異。
如不服本判決，應於送達後十日內向本院提出上訴狀（須附繕本
），上訴於臺灣高等法院臺中分院。
                                書記官  陳玉芬
中　　華　　民　　國　　96　　年　　 4　　月　　 2　　日
附錄本案論罪科刑法條
刑法第三百二十一條：
犯竊盜罪而有下列情形之一者，處六月以上、五年以下有期徒刑
：
一  於夜間侵入住宅或有人居住之建築物、船艦或隱匿其內而犯
　　之者。
二  毀越門扇、牆垣或其他安全設備而犯之者。
三  攜帶兇器而犯之者。
四  結夥三人以上而犯之者。
五  乘火災、水災或其他災害之際而犯之者。
六  在車站或埠頭而犯之者。
前項之未遂犯罰之。
